【裁判字號】    98,消債更,791
【裁判日期】    980515
【裁判案由】    聲請更生程序
【裁判全文】
臺灣高雄地方法院民事判決           98年度消債更字第791號
聲  請  人  甲○○
                        號
代  理  人  徐豐益律師
上列當事人因消費者債務清理條例事件聲請更生，本院裁定如下
：
    主  文
聲請駁回。
聲請費用由聲請人負擔。
    理  由
一、本件聲請意旨略以：聲請人因工作收入不穩定，原每月可領
    新臺幣（下同）18,000元，現在只能領15,000元左右，又要
    租屋及照顧78歲之母親，致以卡養卡，而無能力償還債務，
    而聲請人之大哥及二哥每月僅分別拿3,000 元及2,000 元予
    母親，其餘均由聲請人負擔扶養費，聲請人因收入減少，於
    扣除生活費用及扶養母親費用5,000 元後，已入不敷出，繼
    以聲請人前未曾與金融機構請求共同協商債務清償方案，乃
    於消費者債務清理條例施行後，向最大債權金融機構中國信
    託商業銀行請求協商，然協商不成立，且聲請人有不能清償
    債務或不能清償之虞，聲請人所負無擔保或無優先權之債務
    總額並未逾1, 200萬元，復未經法院裁定開始清算程序或宣
    告破產，爰依法聲請更生等語。
二、按債務人不能清償債務或有不能清償之虞，且無擔保或無優
    先權之債務總額未逾新臺幣1,200 萬元者，於法院裁定開始
    清算程序或宣告破產前，得向法院聲請更生，消費者債務清
    理條例第3 條、第42條第1 項分別定有明文。又聲請更生或
    清算不合程式或不備其他要件者，法院應以裁定駁回之，但
    其情形可以補正者，法院應定期間先命補正，復為同條例第
    8 條所明定。
三、經查：
  (一)聲請人主張其有上開債務，前依消費者債務清理條例之規定
    ，向最大債權金融機構中國信託商業銀行申請協商後，遭該
    金融機構以聲請人不願接受能力顯足以負擔之方案而致協商
    不成立等情，業據聲請人提出債權人清冊、戶籍謄本、前置
    協商不成立通知書、財團法人金融聯合徵信中心當事人查詢
    個人資料（信用報告）回覆書、95年、96年稅務電子閘門財
    產所得調件明細表為證（見本院卷第23頁至第25頁、第30頁
    、第28頁、第10頁至第18頁、第21頁至第22頁），經核亦無
    不符，堪信為真實。
  (二)又聲請人於95年及96年間之收入分別為256,922 元、218,00
    0 元，平均每月收入約為21,410元、18,167元（計算式＝25
    6,922 元÷12個月；218,000 元÷12個月，元以下四捨五入
     ） ，有上開95年、96年財產所得明細表足證，而聲請人並
    未提出現有何減少收入之證明，並依聲請人投保勞、健保之
    投保薪資金額分別為18,300元、21,000元，且健保之薪資投
    保等級因未涉及日後可得請領保險金之問題，卻得因之支出
    較高之保費，故鮮有人會故意低薪高報，投保較高之薪資等
    級，是聲請人之實際薪資收入應以上開財產所得收入及勞健
    保資料認定每月應約有18,167元至21,000元，較符實情。聲
    請人主張每月收入僅有15,000元云云，難認可採。
  (三)另聲請人主張其每月支出之費用並未提出全部基本生活開銷
    之憑證，無從認定其每月實際開銷金額確如聲請人所陳之支
    出金額；而聲請人既已負巨額負債，其生活標準應予以壓縮
    至最低標準，始符公允；以聲請人居住於高雄縣，依內政部
    公告98年度高雄縣低收入戶最低生活費，每人每月9,660 元
    計算；從而，計算聲請人每月支出之基本生活費用即應以上
    開之9,660 元為宜。再聲請人雖主張其須扶養母親，並提出
    戶籍謄本及家族系統表為證（見本院卷第30頁、第31頁）；
    而其母因與聲請人共同居住於高雄縣，其扶養費亦應以高雄
    縣最低生活費9,660 元計算。又其母每月已自其長子及次子
    領取3,000 元、2,00 0元（共5,000 元）供生活之用，每月
    並領取老人補助3,00 0元，此為聲請人所自承，並有公務電
    話紀錄可稽（見本院卷第32頁、第81頁）；是其母每月已領
    取之扶養費及補助費為8,000 元，其母每月至多不足最低生
    活費僅有1,660 元，此部分如由扶養義務人5 人共同負擔，
    聲請人應負擔之扶養費應為332 元（計算式＝1,660 元÷5
    ＝332 元，元以下四捨五入），始屬合理。
  (四)是以聲請人每月既約有18,167元至21,000元之收入，扣除其
    必要之生活費標準9,660 元及其母之扶養費332 元後，每月
    約餘8,175 至11,008元足供清償債務。而聲請人前與最大債
    權銀行中國信託商業銀行前置協商時，該行提出之協商方案
    為180 期，每期約8,000 元，業據聲請人自承在卷（見本院
    卷第48頁）；則以聲請人之前開收入應能負擔或勉能負擔債
    權銀行所提供之還款方案以償還債務，然聲請人竟不願意與
    上開債權銀行協商，並主張其有不能清償債務之情向本院聲
    請更生，足見聲請人係欲循債務清理程序以圖減免債務責任
    ，並無清償之誠意甚明。
四、綜上所述，本件聲請人依現有收入，扣除生活支出及扶養費
    後，並無無法清償債務之情，是聲請人竟不願接受能力所能
    負擔之方案而致協商未成立，且主張有無法清償之虞而聲請
    更生，自屬無據，應屬聲請更生之要件不備，且又無從補正
    ，依首揭條文之意旨，自應駁回其更生之聲請，爰裁定如主
    文。
中    華    民    國    98    年    5     月    15    日
                  民事第四庭  法  官  楊淑珍
上為正本係照原本作成。
如不服本裁定，應於裁定送達後10日內，以書狀向本院提出抗告
，並繳納抗告費新臺幣1千元。
中    華    民    國    98    年    5     月    15    日
                              書記官  吳良美


司法院資訊處製作；財團法人民間司法改革基金會備份。
